【裁判字號】    99,交聲,3568
【裁判日期】    991231
【裁判案由】    聲明異議
【裁判全文】
臺灣臺中地方法院交通事件裁定        99年度交聲字第3568號
原處分機關  交通部公路總局高雄區監理所屏東監理站
異  議  人
即受處分人  游成俊
上列異議人即受處分人因違反道路交通管理處罰條例事件，對於
交通部公路總局高雄區監理所屏東監理站中華民國99年9 月6 日
所為之處分（屏監違字第裁82－GF0000000 號裁決書）聲明異議
，本院裁定如下：
    主  文
異議駁回。
    理  由
一、原處分機關係以：異議人即受處分人（以下稱受處分人）游
    成俊於民國99年7 月12日18時50分許，駕駛車號PLU －063
    號重型機車，行經臺中市○○路與健行路口處，因「不依標
    誌、標線號誌指示（在設有禁止左轉標誌路口左轉）」之違
    規，經臺中市警察局第二分局員警依違反道路交通管理處罰
    條例第48條第1 項第2 款規定當場舉發。原處分機關於99年
    9 月6 日依違反道路交通管理處罰條例第48條第1 項第2 款
    及同條例第63條第1 項第1 款規定，以屏監違字第裁82－GF
    0000000 號裁決書，處罰鍰新臺幣（下同）600 元整，並記
    違規點數1 點等語。
二、聲明異議意旨略以：伊於上開舉發時、地，沿北屯路機車道
    往南行駛，通過北屯路口時，號誌燈由綠燈轉為黃燈，但由
    於伊機車上載有許多物品，行車速度緩慢，以致於本來得加
    入三民路直行，但因行至健行路右側路口時，健行路口號誌
    燈即將由紅燈轉為綠燈，使得有些車輛已搶先開始行駛，而
    擋住本人車行路線，因此，伊於顧及行車安全之下煞停，該
    時其機車正卡在健行路右側路口前方，在為了不阻礙健行路
    上車輛通行，改與其他車輛一起行向雙十路，故伊是執行兩
    段式左轉，而該路口並未設有禁止機車兩段式左轉標誌，況
    許多其他騎士如此行車模式已行之有年。再者，伊之車輛非
    第一輛通過雙十路上警察所處的攔停點，依臺中市警察局覆
    函，內容說明第二項所述及繪圖所示，伊之行車路線應較短
    且是直接轉入雙十路，那麼伊應率先通過攔停點，但事實並
    非如此。又伊被攔停前已有一位機車騎士被攔停，但員警並
    未開立任何舉發違反道路交通管理事件通知單，予以縱放，
    顯示警方處理作為有失客觀公允；其次，如果警方認為先前
    的騎士有違規行為而攔停，事後又發現並未有違規行為而予
    以放行，更顯示員警的攔停點，並不能有效綜觀整個路口行
    車走向，有誤判的情勢發生，且只憑來車方向為依據之裁罰
    甚為失當且不妥，請裁罰機關提出相關錄影檢視畫面或法官
    現場勘驗，以釐清爭點等語。
三、按交通法庭認為聲明異議不合法律上之程式或其異議權已經
    喪失者，應以裁定駁回之，但其不合法律上之程式可補正者
    ，應先定期命為補正，逾期不補正者，即予駁回，道路交通
    事件處理辦法第17條定有明文。次按同一案件（內容相同之
    事實），僅能為一次司法機關審理之客體，此為「一事不再
    理」原則，是以刑事訴訟法第302 條第1 款規定，曾經判決
    確定者，法院應諭知免訴之判決；而上揭刑事訴訟法之規定
    ，依道路交通管理處罰條例第89條前段規定，於法院受理有
    關交通事件，亦應予以準用，惟因道路交通聲明異議事件之
    處理並無諭知免訴之規定，於此情形，應認其異議不合法律
    上之程式，予以駁回（臺灣高等法院93年度交抗字第272 號
    、96年度交抗字第583 號裁定參照）。
四、經查：本件受處分人於99年7 月12日18時50分許，駕駛車號
    PLU －063 號重型機車，行經臺中市○○路與健行路口處，
    不依標誌、標線號誌指示（在設有禁止左轉標誌路口左轉）
    ，為臺中市警察局第二分局當場舉發，因而依違反道路交通
    管理處罰條例第48條第1 項第2 款規定，裁處罰鍰新臺幣60
    0 元，惟受處分人已向原處分機關提出聲明異議狀，經原處
    分機關移送至臺灣屏東地方法院，經臺灣屏東地方法院於99
    年10月27日以99年度交聲字第390 號裁定駁回該異議，經異
    議人提起抗告，由臺灣高等法院高雄分院於99年11月29日駁
    回其抗告而確定等情，此有99年度交聲字第390 號及臺灣高
    等法院高雄分院99年度交抗字第593 號交通事件裁定查詢列
    印、臺灣高等法院被告前案紀錄表各1 份在卷可稽。是受處
    分人先前既曾以同一違規事實經原處分機關交通部公路總局
    屏東監理站所移送屏東地方法院裁處，並經該院加以實體審
    認而駁回異議人之聲明異議，並經臺灣高等法院高雄分院駁
    回其抗告而確定在案，依前開說明，本件異議人就同一交通
    違規事件再行聲明異議，已違「一事不再理」之原則，其聲
    明異議顯已不合法律上之程式，且無由補正，應予駁回。
據上論斷，應道路交通管理處罰條例第87條第2 項，道路交通事
件處理辦法第17條前段，裁定如主文。
中    華    民    國    99    年    12    月    31    日
                  交通法庭  法  官   楊萬益
以上正本證明與原本無異。
如不服本裁定應於送達後5日內向本院提出抗告狀。
                            書記官   張宏清
中    華    民    國    99    年    12    月    31    日

司法院資訊處製作；財團法人民間司法改革基金會備份。
